【裁判字號】    99,訴,358
【裁判日期】    990729
【裁判案由】    違反毒品危害防制條例
【裁判全文】
臺灣彰化地方法院刑事判決               99年度訴字第358號
公  訴  人  臺灣彰化地方法院檢察署檢察官
被      告  甲○○
上列被告因違反毒品危害防制條例案件，經檢察官提起公訴（99
年度毒偵字第255、302號），本院依簡式審判程序，判決如下：
    主  文
甲○○施用第一級毒品，累犯，處有期徒刑玖月。又施用第二級
毒品，累犯，處有期徒刑陸月。又施用第二級毒品，累犯，處有
期徒刑陸月。應執行有期徒刑壹年柒月。
    犯 罪 事 實
一、甲○○前於民國87年間，因施用第一、二級毒品案件，經本
    院以88年度毒聲字第2475號刑事裁定送觀察、勒戒後，認有
    繼續施用毒品之傾向，復經本院以88年度毒聲字第4221號刑
    事裁定令入戒治處所施以強制戒治，嗣經本院以89年度毒聲
    字第989號裁定停止戒治，所餘戒治期間付保護管束，復經
    本院以89年度毒聲字第2712號刑事裁定撤銷停止戒治令入戒
    治處執行所餘之強制戒治期間，於90年1月28日執行完畢出
    監。又於93年間，因施用第一、二級毒品案件，經本院以93
    年度訴字第343號刑事判決分別判處有期徒刑1年、8月，應
    執行有期徒刑1年6月確定（第1案）；因竊盜案件，經本院
    以93年度彰簡字第449號刑事判決判處拘役59日確定（第2案
    ）；於94年間，因連續施用施用第一級毒品案件，經本院以
    93年度訴字第1507號刑事判決判處有期徒刑1年2月確定（第
    3案）；因連續竊盜案件，經本院以93年度易字第914號刑事
    判決判處有期徒刑10月，上訴後，經臺灣高等法院臺中分院
    以94年度上易字第226號刑事判決撤銷原判決，改判處有期
    徒刑1年2月確定（第4案）；因施用第二級毒品案件，經本
    院以94年度彰簡字第2號刑事判決判處有期徒刑3月確定（第
    5案）。上揭第3、4、5案，經臺灣高等法院臺中分院以94年
    度聲字第651號刑事裁定定其應執行刑為有期徒刑2年2月確
    定，經與第1、2案送監接續執行，嗣經臺灣高等法院臺中分
    院以96年度聲減字第402號刑事裁定就第2、3、4、5案分別
    減刑並定應執行刑為有期徒刑1年1月、拘役29日確定，於96
    年8月13日縮刑期滿執行完畢。詎其仍不知悔改，基於施用
    第一級毒品海洛因之犯意，於98年10月20日上午8時許，在
    彰化縣彰化市○○里○○○路附近之某空屋，針筒注射方式
    ，施用第一級毒品海洛因1次。另基於施用第二級毒品甲基
    安非他命之犯意，先於98年10月17日下午4、5時許，在彰化
    縣彰化市○○路附近朋友的房子，以朋友燒烤，其在旁吸食
    朋友燒烤甲基安非他命所生的白煙之方式，施用第二級毒品
    甲基安非他命1次；後於98年12月30日下午5、6時許，在其
    位於彰化縣彰化市○○里○○○路22巷13號之3住處，以將
    甲基安非他命置於玻璃球內以火燒烤產生煙霧而吸食之方式
    ，施用第二級毒品甲基安非他命1次。嗣（1）於98年10月20
    日晚間9時40分許，因竊盜案件經警約談，主動向彰化縣警
    察局彰化分局偵查隊員警自首其有施用第一級毒品海洛因之
    犯行而接受裁判，經採集其尿液送驗，結果呈甲基安非他命
    、可待因及嗎啡陽性反應。（2）於99年1月2日，經其同意
    為警採尿送驗，結果呈安非他命及甲基安非他命陽性反應，
    始知悉上情。
二、案經彰化縣警察局彰化分局報請臺灣彰化地方法院檢察署檢
    察官偵查起訴，本院認有刑事訴訟法第273條之1第1項之情
    形，而改依簡式審判程序審理。
    理  由
一、按除被告所犯為死刑、無期徒刑、最輕本刑為3年以上有期
    徒刑之罪或高等法院管轄第1審案件者外，於刑事訴訟法第
    273 條第1項程序進行中，被告先就被訴事實為有罪之陳述
    時，審判長得告知被告簡式審判程序之旨，並聽取當事人、
    代理人、辯護人及輔佐人之意見後，裁定進行簡式審判程序
    ；除簡式審判程序及簡易程序案件外，第1審應行合議審判
    ，刑事訴訟法第273條之1第1項、第284條之1分別定有明文
    。本件被告甲○○所犯係死刑、無期徒刑、最輕本刑為3年
    以上有期徒刑或高等法院管轄第1審案件以外之罪，並於本
    院行準備程序時就被訴事實為有罪之陳述，本院合議庭依前
    揭規定，經評議結果，裁定改由受命法官獨任行簡式審判程
    序，先予敘明。
二、上揭事實，業據被告甲○○迭於本院行準備程序與審理時均
    坦承不諱，且其分別於98年10月20日及99年1月2日所採取之
    尿液，經送鑑驗結果，確呈甲基安非他命、可待因、嗎啡及
    安非他命、甲基安非他命陽性反應，此有彰化縣警察局員林
    分局委託檢驗尿液代號與真實姓名對照認證單及詮昕科技股
    份有限公司出具之濫用藥物尿液檢驗報告各2紙附卷可稽，
    應認被告之自白應與事實相符，洵堪採信。次按毒品危害防
    制條例於92年7月9日修正公布，自93年1月9日施行，其中第
    20條、第23條將施用毒品之刑事處遇程序，區分為「初犯」
    及「5年內再犯」、「5年後再犯」。依其立法理由之說明：
    「初犯」，經觀察、勒戒或強制戒治後，應為不起訴處分或
    不付審理之裁定；經觀察、勒戒或強制戒治執行完畢釋放後
    ，「5年內再犯」者，因其再犯率甚高，原實施之觀察、勒
    戒及強制戒治既已無法收其實效，爰依法追訴或裁定交付審
    理。至於經觀察、勒戒或強制戒治執行完畢釋放後，「5 年
    後再犯」者，前所實施之觀察、勒戒或強制戒治已足以遮斷
    其施用毒品之毒癮，為期自新及協助其斷除毒癮，仍適用「
    初犯」規定，先經觀察、勒戒或強制戒治之程序。從而依修
    正後之規定，僅限於「初犯」及「5年後再犯」2種情形，始
    應先經觀察、勒戒或強制戒治程序。倘被告於5年內已再犯
    ，經依法追訴處罰，縱其第3次（或第3次以上）再度施用毒
    品之時間，在初犯經觀察、勒戒或強制戒治執行完畢釋放5
    年以後，已不合於「5年後再犯」之規定，且因已於「5年內
    再犯」，顯見其再犯率甚高，原實施觀察、勒戒或強制戒治
    ，已無法收其實效，即應依該條例第10條處罰（最高法院95
    年度第7次刑事庭會議決議）。查本件被告前因施用第一、
    二級毒品案件，經本院以88年度毒聲字第2475號刑事裁定送
    觀察、勒戒後，認有繼續施用毒品之傾向，復經本院以88
    年度毒聲字第4221號刑事裁定令入戒治處所施以強制戒治，
    嗣經本院以89年度毒聲字第989號裁定停止戒治，所餘戒治
    期間付保護管束，復經本院以89年度毒聲字第2712號刑事裁
    定撤銷停止戒治令入戒治處執行所餘之強制戒治期間，於90
    年1月28日執行完畢出監。再於93年間，因施用第一、二級
    毒品案件，經本院以93年度訴字第343號刑事判決分別判處
    有期徒刑1年、8月，應執行有期徒刑1年6月確定（業已執行
    完畢）等情，有臺灣高等法院被告前案紀錄表及臺灣彰化地
    方法院檢察署刑案資料查註紀錄表各1份在卷足憑，而被告
    本件施用第一、二級毒品之犯行，雖係在前次強制戒治執行
    完畢5年後所犯，惟被告於上開強制戒治執行完畢5年內，曾
    因施用毒品案件經法院宣示判決並確定，已詳述如前，顯見
    其並非於強制戒治執行完畢後5年內均無任何施用毒品之犯
    行，則依前揭決議，被告所為本件施用第一、二級毒品之犯
    行，已無「初犯」規定之適用，自毋須再重新施予觀察、勒
    戒或強制戒治之處遇程序，而應依毒品危害防制條例第23條
    第2項規定，直接訴追處罰。綜上所述，本件犯罪事證已臻
    明確，被告前開犯行確堪認定，應予依法論科。
三、核被告3次所為，係分別觸犯毒品危害防制條例第10條第1項
    之施用第一級毒品罪1罪及同條第2項之施用第二級毒品罪2
    罪。被告為施用毒品而持有第一、二級毒品，其持有之低度
    行為均應為施用之高度行為所吸收，均不另論罪。又其所犯
    上開3罪，犯意各別，行為互殊，且犯罪構成要件亦不同，
    應予分論併罰。再查被告曾受如犯罪事實欄所示之確定判決
    及有期徒刑之執行完畢，有臺灣彰化地方法院檢察署刑案資
    料查註紀錄表及臺灣高等法院被告前案紀錄表各1份附卷可
    稽，被告於受有期徒刑之執行完畢後，5年內再犯有期徒刑
    以上之罪，為累犯，應依刑法第47條第1項之規定加重其刑
    。又被告施用第一級毒品之犯行，係於未被有偵查犯罪職權
    之機關或公務員發覺前，即主動向彰化縣警察局彰化分局員
    警陳明該犯罪事實，自首而接受裁判，有被告警詢筆錄及偵
    訊筆錄附卷可稽，爰依刑法第62條前段自首之規定減輕其刑
    ，並依法先加重後減輕之，附此敘明。爰審酌被告前有施用
    毒品之不良素行，歷經強制戒治及有期徒刑之執行程序後，
    仍未能徹底戒絕毒品，顯見其意志不堅，惟念其施用毒品乃
    自戕一己之身體健康，尚未危害他人，且犯後坦承犯行，暨
    其施用毒品之犯罪動機、目的、手段及其智識程度、生活狀
    況等一切情狀，分別量處如主文所示之刑，並定其應執行之
    刑。
據上論斷，應依刑事訴訟法第273條之1第1項、第299條第1項前
段，毒品危害防制條例第10條第1項、第2項，刑法第11條前段、
第47條第1項、第62條前段、第51條第5款，判決如主文。
本案經檢察官王元郁到庭執行職務。
中    華    民    國    99    年    7    月    29    日
                         刑事第二庭  法  官  羅  永  安
以上正本證明與原本無異。
如不服本判決應於收受判決後10日內向本院提出上訴書狀，並應
敘述具體理由；其未敘述上訴理由者，應於上訴期間屆滿後20日
內向本院補提理由書（均須按他造當事人之人數附繕本）「切勿
逕送上級法院」。
中    華    民    國    99    年    7     月    29    日
                                      書記官  魏  嘉  信
附錄本案論罪科刑法條全文：
毒品危害防制條例第10條
施用第一級毒品者，處 6 月以上 5 年以下有期徒刑。
施用第二級毒品者，處 3 年以下有期徒刑。

司法院資訊處製作；財團法人民間司法改革基金會備份。
